臺灣高等法院高雄分院民事裁定　九十一年度家抗字第一○一號
　　　抗　告　人　財政部國有財產局台灣南區辦事處
　　　　　　　　　（即被繼承人許益彰之遺產管理人）
　　　法定代理人　甲○○
右抗告人因與相對人高雄區中小企業銀行股份有限公司間指定遺產管理人事件，對於
中華民國九十一年八月廿一日臺灣屏東地方法院九十一年度財管字第三號所為裁定提
起抗告，本院裁定如左：
      主    文
抗告駁回。
抗告程序費用由抗告人負擔。
      理    由
一、本件抗告意旨略以：原審就被繼承人許益彰之合法繼承人均拋棄繼承，致無人繼
    承後，依相對人之聲請而選定伊為遺產管理人，惟許益彰可能有負債超過遺產之
    情形，依司法院七十四年十月十五日（七四）院台廳一字第０五七八六號函所示
    ，此類事件宜儘量避免選任國有財產局為遺產管理人；且已拋棄繼承之繼承人就
    被繼承人之債權債務關係、印鑑、重要証件及產權文書證件等，應較知悉，或仍
    保管中，伊目前擔任此類管理人事件，均請求受遺贈人、債權人提起確認之訴，
    而伊又無此專職之長才，故許益彰之繼承人對遺產債權債務情況最了解較深，應
    屬適任人選。再者，如由伊為遺產管理人，倘負債大於資產，則伊所耗費之時間
    、人力均難以金錢衡量，不僅國庫利益受損，亦造成浪費國家資源於特定人之不
    公現象，原裁定尚有不當，爰請求廢棄等語。
二、按繼承開始時，繼承人之有無不明，而無親屬會議或親屬會議未於一個月內選定
    遺產管理人者，利害關係人得聲請法院選任遺產管理人，並由法院依公示催告程
    序，定六個月以上之期限，公告繼承人，命其於期限內承認繼承，民法第一千一
    百七十八條第二項定有明文。又先順序繼承人均拋棄其繼承權時，由次順序之繼
    承人繼承。其次順序繼承人有無不明或第四順序之繼承人均拋棄其繼承權者，準
    用關於無人承認繼承之規定，為同法一千一百七十六條第六項所明定。經查：被
    繼承人許益彰之繼承人許碩修、許袁豪、許弼豪、許智翔、許碧芳（第一順位繼
    承人）、許文昌、許文發、黃許玉馨（第三順位繼承人），均拋棄繼承之事實，
    有台灣屏東地方法院九十一年五月二日、七月十四日屏院正民慧字第八六四六號
    、一三九八三號函在卷（原審卷五、十一頁）。依首揭說明，相對人相對向原審
    法院聲請指定遺財管理人，於法並無不合。本件被繼承死亡時之第三順位繼承人
    即其兄弟姐妹，非與被繼承人同住，業經本院向原審法院查明載卷（本院卷廿頁
    ），被繼承人之兄弟姐妹既各自成家，對被繼承人之財產狀況自無從了解，故許
　　文昌、許文發及黃許玉馨均不適任遺產管理人。而第一順位繼承人中，許智翔（
    民國八十年八月十二日生）、許弼豪（民國七十六年七月九日生），均未滿廿歲
　　，不適任遺產管理人；而許碧芳（民國六十九年五月廿五日生）、許袁豪（民國
    六十八年二月十九日生）及許碩修（民國六十六年二月廿一日生），雖均已年滿
    廿歲，但三人未居住於其住所地，債權人即相對人不知其現居住所一節，業據証
    人即相對人職員陳仲泰結証屬實（本院卷廿三至廿四頁）。按遺產管理人，乃依
    法處理被繼承人之遺產，如其未能親自收受法院選任其擔任遺產管理人之裁定，
　　而無法知悉其已被選任，其後應進行處理遺產之程序，即無順利進行，此亦非選
　　任遺產管理人之立法目的。再選任債權人為遺產管理人，亦將使債權人於執行遺
    產管理人職務時，產生角色之混淆，故債權人亦不宜擔任遺產管理人。按民法第
　　一千一百八十五條規定：無人承認繼承之遺產，於清償債權並交付遺贈物後，如
　　有賸餘，應歸屬國庫；國有財產法第十二條規定：財政部國有財產局係非公用財
　　產之管理機關；財政部國有財產局為代管無人承認繼承之遺產，並制定有「代管
　　無人承認繼承遺產作業要點」，是代管無人承認繼承之遺產，係屬抗告人依法應
　　執行之事務之一。而被繼承人之遺產，於遺產管理人完成清償債權並交付遺贈物
　　等清算程序前，是否有賸餘，無從知悉；縱無賸餘，因被繼承人許益彰遺有不動
　　產，遺產管理人墊付之管理費用及報酬，於遺產處分時仍可優先分配歸墊，故由
　　抗告人擔任許益彰之遺產管理人者，國庫亦不致因墊付費用而受損害。綜上，原
    法院於許益彰之遺產無人繼承，且已拋棄繼承之繼承人不適宜擔任許益彰遺產管
    理人時，選任抗告人為許益彰之遺產管理人，核無不合。抗告人之主張，委無足
    取。抗告意旨指摘原裁定不當，求為廢棄，為無理由，應予駁回。
四、據上論結，本件抗告為無理由，依非訟事件法第八條第二項、第二十八條，民事
    訴訟法第四百九十二條第一項、第七十八條，裁定如主文。
中　　　華　　　民　　　國　　九十一　　年　　　十　　　月　　　三 　　 日
                                      臺灣高等法院高雄分院民事第六庭
~B1審判長法官　許明進
~B2　　　法官　謝肅珍
~B3　　　法官　李炫德
右正本係照原本作成。
不得再抗告。
中　　　華　　　民　　　國　　九十一　　年　　　十　　　月　　　 三　　 日
~B法院書記官　黃玉珠
